【裁判字號】    96,交易,667
【裁判日期】    970326
【裁判案由】    業務過失傷害
【裁判全文】
臺灣士林地方法院刑事判決             96年度交易字第667號
公  訴  人  臺灣士林地方法院檢察署檢察官
被      告  甲○○
選任辯護人  南雪貞律師
上列被告因業務過失傷害案件，經檢察官提起公訴（96年度偵字
第7822號），本院判決如下：
    主  文
甲○○犯業務過失傷害致人重傷罪，處有期徒刑柒月，減為有期
徒刑參月又拾伍日，如易科罰金以新台幣壹仟元折算壹日。
    事  實
一、甲○○未領有駕駛執照，卻仍以駕駛動力機械吊車為業，為
    從事駕駛業務之人，於民國95年7 月8 日6 時30分許，駕駛
    動力機械吊車，沿臺北市○○區○○路由北往南方向行駛，
    行經該路段與忠孝東路6 段交岔路口時，因遇紅燈而停等，
    嗣右轉綠燈亮時，其欲右轉至忠孝東路6 段時，本應注意汽
    車行駛時，應注意車前狀況，並隨時採取必要之安全措施，
    且當時天氣晴、日間有自然光線、路面無缺陷、無障礙物、
    視距良好，依當時情形，並無不能注意之情事，竟貿然前行
    右轉，於右轉時其駕駛之吊車車頭撞擊乙○○所騎乘因紅燈
    在該路口機車待轉區停等之車號BJI-651 號機車左手把，致
    乙○○人車倒地，並受有頸椎外傷併第5 、6 及6 、7 節頸
    椎椎間盤突出併神經病變、左腳踝頓挫傷等傷害，雖幾經治
    療、復健，其頸椎管仍狹窄、第5 、6 頸椎間盤仍突出，且
    橈神經、正中神經仍有壓迫性病變，且有慢性去神經變化等
    重大難治之傷害，已達重傷害之程度。嗣員警據報趕赴現場
    處理並調查肇事原因及肇事者時，甲○○於其犯罪被發覺前
    即向警自首而受裁判。
二、案經甲○○自首、乙○○告訴及臺北市政府警察局南港分局
    報告臺灣士林地方法院檢察署檢察官偵查起訴。
    理  由
一、按被告以外之人於審判外之言詞或書面陳述，除法律有規定
    者外，不得作為證據；又被告以外之人於審判外之陳述，雖
    不符合同法第159 條之1 至第159 條之4 之規定，但經當事
    人於審判程序同意作為證據，法院審酌該言詞陳述或書面陳
    述作成時之情況，認為適當者，亦得為證據。當事人、代理
    人或辯護人於法院調查證據時，知有第159 條第1 項不得為
    證據之情形，而未於言詞辯論終結前聲明異議者，視為有前
    項之同意，刑+*事訴訟法第159 條第1 項及第159 條之5 分
    別定有明文。查本判決下列所引用之各該被告以外之人於審
    判外之陳述，雖屬傳聞證據，惟均經當事人於本院準備程序
    及審判期日中表示無意見而不予爭執，且迄至言詞辯論終結
    前亦未再聲明異議，本院審酌此等證據資料製作時之情況，
    尚無違法不當及證明力明顯過低之瑕疵，亦認為以之作為證
    據應屬適當，故揆諸前開規定，爰逕依刑事訴訟法第159 條
    之5 規定，認前揭證據資料均例外有證據能力，合先敘明。
二、上揭被告於95年7 月8 日6 時30分許，駕駛動力機械吊車，
    在上開路口，於向陽路欲右轉至忠孝東路6 段時，其駕駛之
    吊車車頭撞擊告訴人乙○○所騎乘停於該路口機車待轉區停
    等紅燈之車號BJI-651 號機車左手把，致乙○○人車倒地，
    並受有頸椎外傷併第5 、6 及6 、7 節頸椎椎間盤突出併神
    經病變、左腳踝頓挫傷等傷害之犯罪事實，業據被告甲○○
    於本院調查、審理時自承不諱，核與證人即告訴人乙○○於
    警詢、偵查中，及證人劉麗鄉於偵查中之證詞相符，此外復
    有道路交通事故現場圖、補充資料表、調查報告表、車禍現
    場照片影本、國防醫學院三軍總醫院（下稱三軍總醫院）附
    設民眾診療服務處95年7 月15日出具之診斷證書（913 他字
    卷第14頁反面、第30、31、35、36頁、第39至41頁）在卷可
    參，堪可認定。
三、告訴人乙○○因本件車禍受有上開傷勢後，於95年12月24日
    至財團法人基督復臨安息日會台安醫院（下稱台安醫院）治
    療，經醫師診斷為頸神經根病灶、神經壓迫病變，後並至吳
    復健科診所復健等情，有台安醫院95年12月24日出具之診斷
    證明書、吳復健科診所95年12月18日及96年4 月16日出具之
    診斷證明書在卷可徵（913 他字卷第15頁正反面、第22頁）
    ，而乙○○至國立臺灣大學醫學院附設醫院（下稱台大醫院
    ）治療，經該院以核磁共振攝影顯示有頸椎管狹窄及第5 、
    6 椎間盤突出，神經傳導檢查有多發性神經病變及橈神經、
    正中神經壓迫性病變，肌電圖顯示有慢性去神經變化，總結
    而言，乙○○之病情複雜而較難治療，頸脊髓神經病變雖較
    發病時改善，但仍遺留後遺症，多發性神經病變與糖尿病血
    糖控制不良有關等情，有台大醫院96年8 月10日校附醫秘字
    第0960209439號函及檢送之病歷資料、台大醫院97年2 月19
    日校附醫秘字第0970201888號函存卷可參（參7822號偵卷第
    15至22頁及本院卷），堪認除乙○○之多發性神經病變為其
    本身之糖尿病有關外，其餘因本件車禍引起之頸椎管狹窄及
    第5 、6 椎間盤突出、橈神經、正中神經壓迫性病變、慢性
    去神經變化等症狀，均屬複雜而難治療。再查乙○○因本件
    車禍受有頸椎外傷併第5 、6 及6 、7 節頸椎椎間盤突出併
    神經病變、左腳踝頓挫傷等傷害，已如前述，是台大醫院97
    年2 月19日函所載乙○○另有之四肢肌力輕度下降、下半身
    肢體因肌張力上升導致行走困難等症狀，即無證據證明與本
    件車禍有關，附此敘明。
四、按汽車行駛時，駕駛人應注意車前狀況，並隨時採取必要之
    安全措施，此道路交通安全規則第94條第3 項定有明文。被
    告駕車依法即負有前開注意義務，應隨時注意其車前各人、
    車動態，以避免發生危險，況事發當時天候晴、日間有自然
    光線、路面無缺陷、無障礙物、視距良好，此有道路交通事
    故調查表在卷可參，按當時情形並無不能注意之情事，詎被
    告駕車竟疏未留意車前狀況，而冒然驅車前行致生本件車禍
    ，其有過失至明。乙○○因此次車禍受有如事實欄所述之傷
    害，已如前述，被告之過失與乙○○所受上開傷害間顯有相
    當因果關係，被告自應負過失傷害罪責。本件事證已明，被
    告犯行洵堪認定。
五、按稱「重傷」者，謂其他於身體或健康，有重大不治或難治
    之傷害，刑法第10條第4 項第6 款定有明文。查乙○○因本
    件車禍受有頸椎外傷併第5 、6 及6 、7 節頸椎椎間盤突出
    併神經病變、左腳踝頓挫傷之傷害，雖經治療、復健，其頸
    椎管仍狹窄、第5 、6 頸椎間盤仍突出，且橈神經、正中神
    經仍有壓迫性病變，且有慢性去神經變化等重大難治之傷害
    ，已達前述重傷害之程度。又被告以駕駛動力機械吊車為業
    ，為以駕駛為業務之人。核被告所為，係犯刑法第284 條第
    2 項後段之業務過失致重傷罪。起訴書認被告成立同條項前
    段之業務過失傷害罪，尚有未洽，惟其基本社會事實同一，
    起訴法條應予變更。被告於本件車禍時並未領有駕駛執照，
    此業據被告於警詢承明，核與臺北市政府警察局交通警察大
    隊道路交通事故初步分析研判表所載被告為無照駕駛相符（
    參913 號他字卷第12、32頁），起訴書認其有小型車普通駕
    駛執照尚有誤會，被告無駕駛執照駕車，因而致人受傷，應
    依道路交通管理處罰條例第86條第1 項規定加重其刑。被告
    於肇事後，其犯罪未被發現前，即主動向據報至現場處理之
    員警承明係其駕車肇事而受裁判乙節，有臺北市○○○○○
    道路交通事故肇事人自首情形紀錄表1 份存卷可參，合於自
    首要件，應依刑法第62條前段規定，減輕其刑。並依法先加
    重再減輕。爰審酌被告過失之情節、乙○○所受之傷勢、被
    告犯後坦承犯行，然尚未與乙○○達成和解，賠償其所受之
    損害，併其智識、品行、生活狀況等一切情狀，量處如主文
    所示之刑，又被告上開犯行，犯罪時間在96年4 月24日以前
    ，其所犯之罪，符合中華民國96年罪犯減刑條例有關減刑之
    規定，爰依該條例第2 條第1 項第3 款之規定減其刑期二分
    之一。被告所犯為最重本刑5 年以下有期徒刑以下刑之罪，
    依中華民國96年罪犯減刑條例規定減為6 月以下有期徒刑，
    爰依該條例第9 條之規定並諭知易科罰金之折算標準。
六、據上論斷，應依刑事訴訟法第299 條第1 項前段、第300 條
    ，刑法第284 條第2 項後段、第62條前段，第41條第1 項前
    段，刑法施行法第1 條之1 ，道路交通管理處罰條例第86條
    條第1 項，中華民國96年罪犯減刑條例第2 條第1 項第3 款
    、第7條、第9條，判決如主文。
七、本案經檢察官湯偉祥到庭執行職務。
中    華    民    國    97    年    3     月    26    日
                  刑事第三庭  法  官      江翠萍
以上正本證明與原本無異。
如不服本判決，應於收受送達後10日內向本院提出上訴書狀，其
未敘述上訴理由者，應於上訴期間屆滿後20日內向本院補提理由
書狀（均須按他造當事人之人數附繕本）。
                              書記官      陳慧玲
中    華    民    國    97    年    3     月    27    日
附錄本案論罪科刑法條：
中華民國刑法第284條
因過失傷害人者，處6 月以下有期徒刑、拘役或5 百元以下罰金
，致重傷者，處1 年以下有期徒刑、拘役或5 百元以下罰金。
從事業務之人，因業務上之過失傷害人者，處1 年以下有期徒刑
、拘役或1 千元以下罰金，致重傷者，處3 年以下有期徒刑、拘
役或2 千元以下罰金。


司法院資訊處製作；財團法人民間司法改革基金會備份。
